【裁判字號】    98,交聲,231
【裁判日期】    980601
【裁判案由】    違反道路交通管理處罰條例聲明異議
【裁判全文】
臺灣桃園地方法院交通事件裁定         98年度交聲字第231號
原處分機關  交通部公路總局新竹區監理所桃園監理站
受處分人即
異  議  人  丙○○
上列受處分人因違反道路交通管理處罰條例案件，不服原處分機
關交通部公路總局新竹區監理所桃園監理站中華民國民國98年1
月13日桃監裁罰字第裁52-A00XBE015號處分，向本院聲明異議，
本院裁定如下：
    主  文
原處分撤銷。
丙○○不罰。
    理  由
一、原舉發及處分意旨略以：異議人即受處分人丙○○於民國九
    十七年十月八日下午六時二分許，駕駛五八五三－ＲＸ號自
    用小客車，行至有號誌之延平路與市○○道口，遇有前行之
    車道交通擁擠，仍逕行駛入交岔路口內，致號誌轉換後仍未
    能通過，妨礙其他車輛通行，而為警舉發，因依道路交通管
    理處罰條例第五十八條第三款規定，裁處異議人罰鍰新臺幣
    （下同）一千二百元。
二、異議意旨略以：異議人丙○○於九十七年十月八日下午六時
    二分許，駕駛五八五三－ＲＸ號自小客車，行至有號誌之延
    平路與市○○道口，當時路口號誌顯示綠燈，現場指揮交通
    之義交，即指揮異議人之車輛進入該路口，然當異議人車行
    至路中央時，號誌轉為黃燈並轉為紅燈，當時義交並未指揮
    異議人繼續通過路口，異議人遂依號誌停止未再直行，然異
    議人因此為交通警察製單舉發違規，惟異議人車輛係停於市
    ○○道橋下，未阻礙由市○○道下橋欲左轉車輛之左轉車道
    ，並無妨礙其他車輛通行，況異議人係經指揮進入路口，並
    非有意違反交通法規，為此聲明異議等語。
三、經查，證人即舉發警員甲○○固於本院訊問時證稱：「當時
    我站在路中間，靠近東側，即市民高架的下面，如我圖上所
    繪，當時南北向燈號已經由黃轉紅，且當時是交通尖峰時間
    ，車輛很多，當時已經紅燈，異議人沒有快速通過路口，停
    在路口中間，他停的位置如我圖上所示，會造成東向要轉南
    向的車流擁塞，且當時往北的號誌也是紅燈，交通規則有規
    定，前方擁塞時，不能再駛入路口」等語，並提出其手繪之
    現場簡圖一份為證，惟其經本院質以：「異議人表示他是經
    現場替代役人員指揮，才進入該路口」時，則答稱：「他應
    該是指我所稱，站在高架橋下我對面的義交，當時義交站在
    路口中間指揮」等語，而本院接續詢以：「現場異議人向你
    反應他是遵照該義交指揮，妳當時的反應」時，亦答稱：「
    我沒有去問該名義交」等語（本院九十八年三月六日訊問筆
    錄）。本院因此傳喚該名義交人員乙○○到庭後，乙○○則
    又證稱：「當天我有在該處指揮交通，對這件事我記不得了
    ，我們的目標就是要路口淨空」等語（本院九十八年四月二
    十四日訊問筆錄），是則，綜合甲○○、乙○○上揭證詞，
    雖能認定異議人駕車進入現場之交叉路口後，因前方車道擁
    擠，以致號誌轉換後仍未能通過交叉路口，惟異議人是否係
    因遵循乙○○之指揮方進入該處交叉路口？則有不明。是故
    ，甲○○二人之證詞，即不足採為不利於異議人之認定。
四、至於甲○○雖指稱：「交通規則有規定，前方擁塞時不能再
    駛入路口」等語，而乙○○亦證稱：「我們的目標，就是要
    路口淨空，我是配合現場的燈號指揮，現場燈號是自動的，
    不是手動的」、「主要看號誌燈，我們會儘量讓車子通過，
    不要讓路口中間有車輛，妨礙到交通，過不去的時候，我們
    會讓車輛後退」等語，然查，本件現場既有警員及義交人員
    在場指揮，自應認該處車輛原則上係根據現場人員之指揮行
    進，而交通指揮涉及該指揮人員與現場燈號的配合、對現場
    車流量之推估、指揮人員之技巧、經驗、臨場反應以及對現
    場之熟悉度等因素，未必全無錯誤，準此，乙○○錯估該處
    車流量而指示異議人進入交叉路口，而因前方車道無法如乙○○預期般及時清出空間，導致異議人車輛在燈號變換後仍
    無法通過該交叉路口，並非不可能，遑論乙○○亦自承其對
    當時情況已無記憶等語，是故，本件顯無確據證明異議人係
    無視於現場車道擁塞或現場人員之指揮，而強行進入交叉路
    口甚明。再者，道路交通安全規則第一百零二條第一項第十
    三款雖規定：「汽車行駛至交岔路口，其行進、轉彎，應依
    下列規定：‧‧‧十三、行至有號誌之交岔路口，遇有前行
    或轉彎之車道交通擁塞時，應在路口停止線前暫停，不得逕
    行駛入交岔路口內，致號誌轉換後，仍未能通過妨礙其他車
    輛通行。」，惟同條第一項第一款亦規定：「汽車行駛至交
    岔路口，其行進、轉彎，應依下列規定：一、應遵守燈光號
    誌或交通指揮人員之指揮，遇有交通指揮人員指揮與燈光號
    誌並用時，以交通指揮人員之指揮為準。（其餘略）」，是
    故，本件現場既係有交通指揮人員指揮與燈光號誌並用，自
    應以交通指揮人員之指揮為準，從而，亦難援引上開道路交
    通安全規則之規定，強令異議人判斷前方車道是否擁塞，自
    行決定是否應於路口停止線前暫停，而本件又無證據證明異
    議人未遵守乙○○之指揮行車，已見前述，綜上，甲○○、
    乙○○此部分指訴，即無可取。
五、按交通法庭認為聲明異議有理由時，應以裁定將原處分經聲
    明異議之部分撤銷，道路交通案件處理辦法第二十條定有明
    文。經查，依現有證據，尚難認定異議人確有前揭違規情事
    ，已如前述，原處分遽行裁處異議人罰鍰，即有違誤，本件
    異議為有理由，爰裁定如主文。
據上論斷，應依道路交通案件處理辦法第二十條前段，裁定如主
文。
中    華    民    國    98    年    6     月   1      日
                  刑事第五庭  法  官  陳彥宏
以上正本證明與原本無異。
如不服本裁定，應於裁定送達後5 日內向本院提出抗告狀。
                              書記官  翁其良
中    華    民    國    98    年    6     月    2     日


司法院資訊處製作；財團法人民間司法改革基金會備份。
